臺灣臺中地方法院民事判決
109年度中簡字第3253號
原      告  柏邵實業股份有限公司

法定代理人  林樂怡  




原      告  李金安  


共      同
訴訟代理人  洪俊誠律師
            洪翰中律師
            王晨桓律師
            李育錚律師
            張祐誠律師                      
被      告  林慶智  
訴訟代理人  陳浩華律師
複  代理人  陳博芮
訴訟代理人  許崇賓律師
上列當事人間請求確認本票債權不存在事件，本院於民國111年1
0月24日言詞辯論終結，判決如下：
    主      文
確認被告持有原告所簽發如附表所示之本票，對原告之票據債權
請求權不存在。
訴訟費用由被告負擔。 
    事實及理由
壹、程序事項
    按訴狀送達後，原告不得將原訴變更或追加他訴，但被告同
    意者、請求之基礎事實同一者、不甚礙被告之防禦及訴訟之
    終結者，不在此限，民事訴訟法第255條第1項第1款、第2款
    、第7款分別定有明文。查原告於起訴時原聲明為：確認被
    告持有如附表所示票面金額新臺幣（下同）500萬元之本票
    （下稱系爭本票）對原告之本票債權不存在（見本院卷第13
    頁）。嗣於民國111年8月24日以民事變更訴之聲明狀更正聲
    明為：㈠先位聲明：確認被告持有原告所簽發之系爭本票對
    原告之票據債權請求權不存在。㈡備位聲明：確認被告持有
    原告所簽發之系爭本票對原告之本票債權不存在（見本院卷
    第264頁）。核其追加之訴與原訴均係本於被告得否行使票
    據權利之爭議，且其前後請求之主要爭點有共通性及關聯性
    ，而就原請求所主張之事實及證據資料，於追加之訴之審理
    得加以利用，無害於被告程序權之保障，更符合訴訟經濟；
    被告亦同意原告上開追加，核與上開規定相符，應予准許。
貳、實體事項
一、原告主張：被告持有伊所簽發未記載到期日之系爭本票，視
    為見票即付，其票據債權請求權之時效期間應自發票日即10
    4年12月29日起算3年，而於107年12月29日屆滿，惟被告遲
    至109年8月13日方向本院聲請強制執行，故系爭本票債權請
    求權已因罹於時效而消滅。若認系爭本票債權請求權尚未罹
    於時效，則因伊交付系爭本票時，並未填載票據金額，而欠
    缺票據應記載事項，亦屬無效，且未經被告提示付款，而不
    得行使追索權。再者，系爭本票乃擔保被告投資臺中市高鐵
    新市鎮第五單元重劃之獲利，其原因關係並非消費借貸，被
    告亦不得對伊主張票據權利；縱認被告就系爭本票之票據債
    權存在，亦因伊嗣後清償而消滅，爰提起本件訴訟等語，並
    聲明：㈠先位聲明：如主文第1項所示。㈡備位聲明：確認被
    告持有原告所簽發之系爭本票對原告之本票債權不存在。
二、被告則以：伊於107年11月29日持系爭本票向本院聲請裁定
    准予強制執行，經本院以107年度司票字第8395號裁定准許
    在案（下稱系爭本票裁定），並於108年5月8日核發確定證
    明書，系爭本票債權請求權應自108年5月8日重行起算3年，
    則伊於109年8月13日執系爭本票裁定暨確定證明書為執行名
    義向本院執行處聲請強制執行，並未罹於時效；否認系爭本
    票未經提示付款，且原告簽發時系爭本票已記載票面金額，
    系爭本票並非無效票據；又原告李金安於104年12月29日向
    伊借款500萬元，因而簽發系爭本票作為擔保，伊預扣利息7
    5,000元後，於隔（30）日匯款4,925,000元予原告，系爭本
    票之原因關係乃消費借貸關係等語資為抗辯，並聲明：原告
    先位及備位之訴均駁回。
三、本院之判斷
  ㈠按確認法律關係之訴，非原告有即受確認判決之法律上利益
    者，不得提起之，民事訴訟法第247條第1項定有明文。所謂
    即受確認判決之法律上利益，係指法律關係存否不明確，原
    告主觀上認其在法律上之地位有不安之狀態存在，此種不安
    之狀態，能以確認判決將之除去者而言。本件被告持系爭本
    票向本院聲請裁定准予強制執行，經本院以系爭本票裁定准
    予強制執行，然原告否認系爭本票債權、債權請求權存在，
    是兩造就系爭本票債權、債權請求權存在與否，已使原告在
    法律上之地位有不安之狀態存在，且此種不安之狀態，能以
    確認判決將之除去，故原告提起本件確認之訴，自有確認之
    利益。
  ㈡經查，被告於107年11月29日持系爭本票向本院聲請裁定准予
    強制執行，經本院於同年12月4日以系爭本票裁定准許，嗣
    被告於109年8月13日持系爭本票裁定暨確定證明書向本院執
    行處聲請強制執行等情，為兩造所不爭執，並經本院依職權
    調取系爭本票裁定卷宗核閱屬實，自堪信為真實。
  ㈢按票據上之權利，對本票發票人，自到期日起算；見票即付
    之本票，自發票日起算，3年間不行使，因時效而消滅，票
    據法第22條第1項前段定有明文。次按消滅時效，因請求而
    中斷，民法129條第1項第1款定有明文。又本票執票人聲請
    裁定本票強制執行之行為，係經由法院向本票債務人表示行
    使本票債權之意思，為非訟事件，並非起訴，僅生上開民法
    第129條第1項第1款因「請求」而中斷時效之效果，執票人
    仍應於聲請本票裁定後6個月內起訴或開始執行行為，始能
    保持時效中斷之效力，倘執票人於請求後6個月內未開始強
    制執行或聲請強制執行，其因請求而中斷之時效視為不中斷
    ，時效期間應回復自本票到期日起算。再按消滅時效完成後
    ，如債權人依原執行名義或債權憑證聲請法院再行強制執行
    時，亦不生中斷時效或中斷事由終止重行起算時效之問題。
    又消滅時效完成之效力，不過發生拒絕給付之抗辯權，是債
    權本身固然未消滅，但應認於債務人對債權人行使時效抗辯
    後，債權人之「請求權」即歸於消滅。經查：
  ⒈查系爭本票之發票日為104年12月29日，未載到期日，依票據
    法第120條第2項規定視為見票即付，應以發票日即104年12
    月29日為到期日，其時效期間應至107年12月28日屆滿，而
    被告遲至109年8月13日始持系爭本票裁定向本院執行處聲請
    強制執行，業經本院依職權調閱109年度司執字第96591號執
    行卷宗核閱無訛，是上開期間內若無中斷時效之事由，系爭
    本票債權請求權即逾3年之時效期間無訛。
  ⒉被告雖於系爭本票票據債權請求權時效消滅前之107年11月29
    日，持系爭本票向本院聲請裁定准予強制執行，經本院於同
    年12月4日以系爭本票裁定准許，固生請求之效力，惟被告
    復未舉證證明其曾於系爭本票裁定後6個月內開始強制執行
    或聲請強制執行，依前揭說明，其因請求而中斷之時效視為
    不中斷；又被告雖於109年8月13日持系爭本票裁定向本院執
    行處聲請強制執行，亦不使已完成之時效中斷或重行起算，
    系爭本票之票據債權請求權仍應於107年12月28日罹於時效
    。是被告抗辯系爭本票票據債權請求權應自本院核發之系爭
    本票裁定確定日即108年5月8日重行起算3年云云，實屬無據
    。
  ⒊綜上，原告於系爭本票票據債權請求權之時效完成後，既為
    時效抗辯，應認系爭本票之票據債權請求權已歸於消滅而不
    存在。是原告主張系爭本票債權請求權已不存在等情，應屬
    可採。
四、綜上所述，系爭本票債權請求權因原告行使時效抗辯權而歸
    於消滅。從而，原告先位之訴請求確認被告持有原告簽發如
    附表所示之系爭本票，對原告之票據債權請求權不存在，為
    有理由，應予准許。原告先位之訴既有理由，則其備位之訴
    ，即無庸再予審酌，附此敘明。
五、本件事證已臻明確，兩造其餘攻擊防禦方法及所提證據，經
    本院審酌後，認與判決結果不生影響，爰不逐一論述，附此
    敘明。
六、訴訟費用負擔之依據：民事訴訟法第78條。　　　　　　　
中　　華　　民　　國　　111 　年　　11　　月　　10　　日
                  臺灣臺中地方法院臺中簡易庭
                                  法　官　傅可晴
以上為正本係照原本作成。
如不服本判決，應於送達後廿日內，向本院提出上訴狀並表明上
訴理由，如於本判決宣示後送達前提起上訴者，應於判決送達後
廿日內補提上訴理由書（須附繕本）。如委任律師提起上訴者，
應一併繳納上訴審裁判費。
中　　華　　民　　國　　111 　年　　11　　月　　11　　日
                                  書記官  錢  燕

附表：
編號  發票日 票據號碼 發票人 票面金額（新臺幣） 到期日 １ 104年12月29日 894626 李金安 柏邵實業股份有限公司 500萬元 未  載